臺灣桃園地方法院民事判決
111年度訴字第1251號
原      告  黃日湧  
被      告  黃煒權  

            閻思澔  
共      同
訴訟代理人  陳泓年律師
上列當事人間請求交付鑰匙事件，於民國111年9月30日言詞辯論
終結，本院判決如下：
    主      文
一、原告之訴及假執行之聲請均駁回。
二、訴訟費用由原告負擔。
    事實及理由
壹、程序方面：
    按訴狀送達後，原告不得將原訴變更或追加他訴。但請求之
    基礎事實同一、不甚礙被告之防禦及訴訟之終結者，不在此
    限，民事訴訟法第255 條第1 項第2 款、第7 款分別定有明
    文。又所謂請求之基礎事實同一者，係指變更或追加之訴與
    原訴之主要爭點有其共同性，各請求利益之主張在社會生活
    上可認為同一或關連，而就原請求之訴訟及證據資料，於審
    理繼續進行在相當程度範圍內具有同一性或一體性，得期待
    於後請求之審理予以利用，俾先後兩請求在同一程序得加以
    解決，避免重複審理，進而為統一解決紛爭，且無害於他造
    當事人程序權之保障，俾符訴訟經濟者即屬之（最高法院10
    0年度台抗字第716號及101年度台抗字第404號裁判意旨參照
    ）。本件原告原係依民法第818 條、第767 條第1 項中段規
    定，請求被告交付坐落桃園市○○區○○段00○號及同段77建號
    之地下層建物（下稱系爭地下層建物）之唯一進出口之電動
    升降梯鐵捲門遙控器壹副（下稱系爭遙控器）予原告，嗣於
    民國111 年9 月13日具狀追加民法第787 條第1 項、第789 
    條第1 項、第3 項、第800 條之1 等規定為請求權基礎，並
    追加請求被告不得妨害原告通行上開電動升降梯進出系爭建
    物（見本院卷第161、163頁）。經核原告上開所為訴之追加
    ，與其原起訴請求之原因事實顯係基於各別獨立之法律關係
    ，且其追加之訴有無理由，尚須另行調查，無從繼續使用原
    訴之證據資料逕予認定，徒使原訴延滯終結，實有礙被告訴
    訟程序權之保障，故原告為訴之追加，不應予准許，爰另以
    裁定駁回之，合先敘明。
貳、實體方面：　
一、原告主張：系爭地下層建物為兩造分別共有，兩造間並無訂
    立分管契約，詎被告於109 年4 、5 月間，未經原告同意，
    擅自將系爭地下層建物變更為地下停車庫，並將原通往系爭
    地下層之舊的電動升降梯改建成新電動升降梯（下稱系爭電
    動升降梯），且未交付該地下停車庫之遙控器即系爭遙控器
    予原告，致原告無法出入系爭地下層建物。為此，爰依民法
    第818條、第767條第1項中段規定，提起本件訴訟。並聲明
    ：（一）被告黃煒權應將系爭遙控器交付予原告。（二）被
    告閻思澔應將系爭遙控器交付予原告。（三）被告中若有任
    一人為給付，其餘人於已給付之範圍內，免其給付義務。（
    四）請准供擔保宣告假執行。
二、被告則以：系爭電動升降梯實際上並非坐落系爭地下層建物
    內，原告亦未取得使用系爭電動升降梯之任何權利等語，資
    為抗辯。並聲明：原告之訴駁回；如受不利判決，願供擔保
    請准宣告免為假執行。
三、兩造不爭執事項（見本院卷第150至151頁）：
（一）兩造為系爭地下層建物之共有人。
（二）兩造間就系爭地下層建物未訂立分管契約。
（三）被告於109 年4 、5 月間將系爭地下層建物改建為地下停
      車場，並將通往系爭地下層之舊的電動升降梯改建成新的
      電動升降梯。
（四）電動升降梯為被告改建，原告未出資、亦未取得電動升降
      梯之遙控器。
四、本院得心證之理由：
（一）按所有人對於對於妨害其所有權者，得請求除去之，民法
      第767 條第1 項中段訂有明文。次按各共有人按其應有部
      分，對於共有物之全部有使用收益之權，民法第818 條定
      有明文。又未經共有人協議分管之共有物，共有人對共有
      物之特定部分占用收益，須徵得他共有人全體之同意。如
      未經他共有人同意而就共有物之全部或一部任意占用收益
      ，他共有人得本於所有權請求除去其妨害或請求向全體共
      有人返還占用部分(最高法院74年度第2次民事庭會議決議
      可資參照)。
（二）經查，兩造為系爭地下層建物之共有人；系爭電動升降梯
      為被告改建，原告未出資等情，已如前述，原告雖主張系
      爭地下層建物與系爭電動升降梯改建前之樓梯、舊的電動
      升降梯建造時均位於同一筆地號土地上（即重測前黃泥塘
      段397-3 地號土地），且均由相同之起造人原始建造，系
      爭地下層建物原可經由該處進出以對外聯絡，被告於購買
      系爭電動升降梯所坐落之桃園市○○區○○段000地號土地時
      ，亦知悉此情，故伊得依民法第818條、第767條第1 項中
      段規定，請求被告交付系爭遙控器云云。然查，系爭地下
      層建物及系爭電動升降梯係屬不同客體，原告既自承系爭
      電動升降梯所在位置與系爭地下層建物所坐落土地非同一
      地號（見本院卷第151頁），則縱然系爭電動升降梯得通
      往系爭地下層建物，亦與被告有無妨礙原告使用系爭地下
      層建物，係屬二事，則原告執此請求被告交付系爭遙控器
      ，洵屬無據。
（三）至原告聲請本院現場勘查，欲證明系爭地下層建物僅能經
      由系爭電動升降梯出入等情，惟查，本件訴訟係涉原告得
      否使用系爭電動升降梯一事，而系爭地下層建物及系爭電
      動升降梯非屬同一所有權客體、坐落於不同地號土地，已
      如前述，縱如原告主張系爭地下層建物包含原有樓梯，然
      因原告非系爭電動升降梯共有人，被告既無交付系爭遙控
      器之責任，自無現場勘驗之調查必要性及關連性，附此敘
      明。
五、綜上所述，原告依民法第818條、第767條第1項中段規定，
    請求被告交付系爭遙控器，為無理由，應予駁回。又原告既
    受敗訴之判決，則其假執行之聲請，當亦失所附麗而無依據
    ，爰併予駁回之。
六、本件事證已臻明確，兩造其餘攻防方法及所提證據，經本院
    斟酌後，核與判決結果不生影響，爰不予逐一論駁，併此敘
    明。
七、訴訟費用負擔之依據：民事訴訟法第78條。　　　
中　　華　　民　　國　 111　　年　　10　　月　  21　　日
                  民事第四庭    法　官　林常智

以上正本係照原本作成。
如對本判決上訴，須於判決送達後 20 日內向本院提出上訴狀。
如委任律師提起上訴者，應一併繳納上訴審裁判費。

中　　華　　民　　國　 111　　年　　10 　 月　  21  　日
                                書記官　石幸子